【裁判字號】    91,附民,171
【裁判日期】    920409
【裁判案由】    詐欺
【裁判全文】
臺灣高等法院臺中分院刑事附帶民事訴訟判決        九十一年度附民字第一七一號
    原     告   乙○○
    被      告  丙○○
                甲○○
右列被告因詐欺案件（九十一年度上易字第四二八號），經原告提起附帶民事訴訟，
請求損害賠償，本院判決如左：
      主  文
原告之訴及假執行之聲請均駁回。
      事  實
甲、原告方面：
一、聲明：求為判決被告應連帶給付原告新台幣（下同）二百零七萬二千五百元及自
    起訴狀繕本送達翌日起，至清償日止，按週年利率百分之五計算之利息，並陳明
    願供擔保以代釋明，請求准予宣告假執行。
二、陳述：
（一）被告丙○○與原告係堂兄弟關係，其明知原告因子詹建政意外死亡而自訴顏青
      龍過失致人於死案件，已繫屬在台灣高等法院台中分院（即本院）刑事庭審理
      中，竟因見原告不諳訴訟程序及法官獨立審判之公正性，即基於意圖為自己不
      法所有之犯意，於八十五年三月十五日某時，在台中市○○區○○路一四五巷
      八四之二號處，向原告施用詐術，佯稱可向本院承審法官活動，以獲得勝訴判
      決，致原告陷於錯誤，乃將三十萬元交付被告丙○○，被告丙○○因而詐欺取
      財得逞。爰依據不當得利法律關係請求被告丙○○給付三十萬元。
（二）又被告丙○○明知原告因子詹建政意外死亡案件，正上訴最高法院審理中，竟
      於八十五年間，與其配偶陳勤妹向原告介紹至桃園縣找被告甲○○幫忙，委任
      被告甲○○之妻劉雪筠律師為自訴代理人，再打電話要求原告至被告甲○○住
      處之大禮堂安裝冷氣，原告乃委託證人張憲章趕工完成，工程款總計五十八萬
      五千元，又另推由被告甲○○向原告佯稱小孩需要普度九次，而每次收取八千
      元費用，且劉雪筠律師收受費用十萬元，亦比一般貴一倍，被告丙○○、甲○
      ○有共同向原告行騙而犯詐欺取財罪之情事，原告精神並大受損害，爰依據侵
      權行為法律規定，請求被告丙○○、甲○○連帶賠償。
三、證據：請求援用刑事訴訟之證據。
乙、被告丙○○、甲○○方面：
一、聲明：均請求判決駁回原告之訴及其假執行之聲請，並陳明如受不利之判決，願
    供擔保請准免為假執行。
二、陳述：
（一）被告丙○○部分：否認在原告自訴顏青龍過失致人於死案件之二審期間，有向
      原告施用詐術，佯稱可向本院承審法官活動，以獲得勝訴判決，致原告陷於錯
      誤，而向原告收受三十萬元之情事。另其雖有介紹甲○○之配偶劉雪筠律師，
      接受原告委任就上開自訴案件提起第三審之上訴，但此後原告如何與劉雪筠律
      師、及被告甲○○交往，其全然不知，更不知原告在被告甲○○住處之大禮堂
      安裝冷氣或小孩普渡之事，此事與其無關，原告之請求殊無理由。
（二）被告甲○○部分：冷氣之安裝係出於原告自願，此外被告甲○○亦未對原告實
      施任何詐術行騙，原告之訴並無理由。
三、證據：請求援用刑事訴訟之證據。
      理  由
一、按因犯罪而受損害之人，固得於刑事訴訟程序附帶提起民事訴訟，對於被告及依
    民法負賠償責任之人請求回復其損害，但其提起該項訴訟，須限於起訴之犯罪事
    實侵害個人私權致生損害者，始得為之，此觀之刑事訴訟法第四百八十七條第一
    項之規定自明。是原告所得提起附帶民事訴訟請求損害賠償者，以被告被訴犯罪
    事實所生之損害為限，否則縱令得依其他事由提起民事訴訟，亦不得於刑事訴訟
    程序附帶為此請求。如違反此項規定而於刑事訴訟程序附帶為此請求，其起訴即
    非合法，應依刑事訴訟法第五百零二條第一項之規定，以判決駁回其訴。再刑事
    訴訟諭知無罪之判決，應以判決駁回原告之訴，同法第五百零三條第一項前段亦
    有明文規定。
二、經查：
（一）本件原告就其指訴被告丙○○明知原告訴顏青龍過失致人於死案件，已繫屬在
      二審刑事庭審理中，竟因見原告不諳訴訟程序及法官獨立審判之公正性，即基
      於意圖為自己不法所有之犯意，於八十五年三月十五日某時，在台中市○○區
      ○○路一四五巷八四之二號處，向原告施用詐術，佯稱可向本院承審法官活動
      ，以獲得勝訴判決，致原告陷於錯誤，乃將三十萬元交付被告丙○○，被告丙
      ○○因而詐欺取財得逞部分，原據原告依據侵權行為法律規定，向被告丙○○
      訴求損害賠償，但經台灣彰化地方法院民事庭以九十一年度訴字第二四三號民
      事判決駁回原告之訴，後經原告提起上訴，正由本院民事庭另案審理中，此有
      台灣彰化地方法院九十一年度訴字第二四三號民事判決在卷可稽。原告雖在本
      案刑事訴訟本院審理期間，再改以「不當得利」法律關係為此部分請求，惟被
      告有無不當得利，與被告丙○○被訴犯罪事實所生之侵權行為損害賠償請求權
      ，係屬兩事。此與被告甲○○尤屬無涉。原告依據不當得利法律關係對被告二
      人為此部分請求，起訴已非合法。況原告指訴被告丙○○此部分犯罪部分，亦
      經本院認為犯罪嫌疑不足，而認定被告丙○○並無此部分犯罪。依據前開說明
      ，原告此部分之起訴殊非合法，應予駁回。
（二）再本件原告起訴被告丙○○明知原告因子詹建政意外死亡案件，正上訴最高法
      院審理中，竟於八十五年間，與其配偶陳勤妹向原告介紹至桃園縣找被告甲○
      ○幫忙，委任被告甲○○之妻劉雪筠律師為自訴代理人，再打電話要求原告至
      被告甲○○住處之大禮堂安裝冷氣，原告乃委託證人張憲章趕工完成，工程款
      總計五十八萬五千元，又另推由被告甲○○向原告佯稱小孩需要普度九次，而
      每次收取八千元費用，且劉雪筠律師收受費用十萬元，亦比一般貴一倍，原告
      精神並大受損害，爰依據侵權行為法律規定，請求被告丙○○賠償損害部分，
      因原告指訴被告丙○○此部分之犯罪，亦經本院認為犯罪嫌疑不足，而認定被
      告丙○○並無此部分犯罪，有本院刑事判決書可稽。依據前開說明，原告此部
      分之起訴應予駁回。另就被告甲○○有無向原告詐欺部分，本院雖因甲○○並
      非本案刑事被告而無從認定。惟本案刑事被告丙○○既經本院認定無此部分犯
      罪，則縱使原告有受甲○○詐欺，原告此項損害亦與本案犯罪事實無關。原告
      要無利用本案刑事訴訟程序，而對甲○○提起附帶民事訴訟之餘地。原告如欲
      對被告甲○○請求，應另對甲○○起訴請求。其就此部分對被告甲○○所為之
      起訴，依據刑事訴訟法第四百八十七條第一項之規定，難認合法，亦應駁回。
（三）本件原告於本件所附帶提起之民事訴訟既應駁回，則其假執行之聲請因亦無所
      附麗，亦應併予駁回。
三、據上論結，應依刑事訴訟法第五百零二條第一項、第五百零三條第一項前段，判
    決如主文。
中        華        民        國  九 十 二  年     四     月    九      日
                                  臺灣高等法院臺中分院刑事第三庭
                                        審判長法  官  陳  朱  貴
                                              法  官  胡  忠  文
                                              法  官  廖  柏  基
右正本證明與原本無異。
不得上訴。
                                              書記官  詹  錫  朋
中        華        民        國  九 十 二  年     四     月    九      日
                                                                        Ｋ


司法院資訊處製作；財團法人民間司法改革基金會備份。
